臺灣板橋地方法院民事判決　　　　　　　96年度訴字第1219號
原　　　告　甲○○
　　　　　　　　　　　　號1樓.
被　　　告　乙○○
上列當事人間請求侵權行為損害賠償事件，經刑事庭移送前來（
95年度附民字第159號），本院於96年11月27日言詞辯論終結
，判決如下：
    主  文
被告應給付原告新台幣壹拾玖萬捌仟元。
原告其餘之訴駁回。
訴訟費用由被告負擔百分之四，餘由原告負擔。
    事實及理由
壹、程序上理由
    本件被告未於言詞辯論期日到場，核無民事訴訟法第386 條
    各款所列情形，爰依原告之聲請，由其一造辯論而為判決。
貳、實體上理由
一、原告起訴主張：
  (一)被告於民國（下同）94年7月17日上午6時20分許，騎乘車號
    JB-319號改裝重型機車，沿台北縣泰山鄉○○街22巷6弄行
    駛，行經22巷口無號誌路口欲左轉時，應注意左右來車，並
    禮讓直行車先行，竟疏於注意車前狀況，原告適駕駛車號
    FZA-922號機車行經該處，竟撞擊原告，致原告人車倒地受
    傷，受有左肩鎖骨關節脫位、左足第二蹠節關節脫位等傷害
    ，爰依侵權行為法則，請求被告賠償以下之損失：
  1.工作損失部分：
    原告自94年8月至96年12月每月薪資新台幣（下同）2萬元，
    合計為58萬元（2x29=58），加計工作至70歲止合計5年之減
    少勞動能力為為120萬元（2x12x5=120），二者合計為178
    萬元。
  2.因殘廢而減少勞動能力：
    原告依據勞工保險條例第54條之規定，因上肢及下肢受有傷
    害，以每日1200元計算，得請領2160日，合計為259萬2仟元
    （1200x2160=0000000）。
  3.精神慰撫金：
    原告因被告之侵權行為，受有前揭傷害，導致原告因而殘廢
    ，原告之一家生計均受有影響，請求50萬元之精神慰撫金以
    玆慰藉。
  (二)聲明：被告應給付原告4,872,000元。
二、被告抗辯：
    被告未於最後言詞辯論期日到場，惟之前所提書狀陳述：
    本件係被告靜止時遭原告騎乘之車輛撞擊，被告願以45,
    000元賠償與原告，達成和解，但為原告拒絕，原告請求金
    額顯然過高，並聲明駁回原告之訴等語。
三、得心證之理由：
  (一)被告於前揭時間，騎乘車號JB-319號改裝重型機車，沿台北
    縣泰山鄉○○街22巷6弄行駛，行經22巷口無號誌路口欲左
    轉時，應注意左右來車，並禮讓直行車先行，竟疏於注意車
    前狀況，原告適駕駛車號FZA-922號機車行經該處，竟與原
    告發生碰撞，致原告人車倒地受傷，受有左肩鎖骨關節脫臼
    、左足第二蹠節關節脫位等傷害，被告雖辯稱：本件車禍係
    原告撞擊被告，被告係處於靜止之狀態，然查，原告騎乘之
    車輛之車損部位為前車頭及左側車身斷裂、原告騎乘車輛之
    車損部位為右側車身保險桿內凹，由上車損情形可知，事故
    當時應為被告所騎乘之機車為轉彎車，行至無號誌之交岔路
    口，未禮讓直行車之原告車輛先行，竟貿然左轉，且事發當
    時被告車輛已在網狀線之交岔路口內，被告自應提高警覺，
    注意左右來車，不得貿然轉彎，致肇本件車禍，被告自有過
    失，而台灣省台北縣區行車事故鑑定委員會亦同此鑑定結果
    ，有該會95年4月3日北縣鑑字第0955180143號函所附之鑑定
    意見書可按（見95年度偵字第3705號卷），且被告之過失，
    與原告所受之前揭傷害有因果關係，被告前揭抗辯，並非可
    採，被告前揭所涉刑事過失傷害罪，並經本院判處拘役50日
    確定，有本院95年度交簡字第433號、95年度交簡上字第121
    號刑事判決在卷可按。
  (二)按因故意或過失，不法侵害他人之權利者，負損害賠償責任
    ；又不法侵害他人之身體或健康者，對於被害人因此喪失或
    減少勞動能力或增加生活上之需要時，應負損害賠償責任；
    又不法侵害他人之身體、健康、名譽、自由、信用、隱私、
    貞操或不法侵害其他人格法益而情節重大者，被害人雖非財
    產上之損害，亦得請求賠償相當之金額，民法第184條第1項
    前段、第193條第1項、第195條第1項前段分別定有明文。原
    告得依據前揭規定，請求之金額計算如下：
  1.減少勞動能力損失部分：原告因本件車禍受有前揭傷害，於
    94年7月17日急診，於96年2月14日最後一次門診治療，當時
    仍會疼痛，給予藥物治療，受傷害後半年應可從事非勞力工
    作，有行政院衛生署台北醫院（下稱署立醫院）96年6月27
    日北醫歷字第0960005386號函在卷可按（見本院卷第31頁）
    ，原告於93年1月至12月所得為275,900元，原告94年5月薪
    資為20,324元，94年6月薪資為19,324元，有原告提出93 年
    度之各類所得暨免扣繳憑單、94年5月及6月薪資單可按，原
    告請求每月減少薪資為2萬元，尚屬合理，依據前揭函文所
    示，原告約有半年無法工作，是原告請求減少工作損失金額
    為12萬元（6x2=12），為有理由，逾此部份，應予駁回。又
    本院函詢署立醫院鑑定原告減少勞動能力之比例，經該院函
    覆以：原告依據勞工殘廢給付標準，並未達於殘廢等級，原
    告於96年7月9日及96年7月23日門診要求殘障鑑定，就門診
    醫師所述病人行動不便，左肩活動不適，並無使用助行器或
    須人扶助，有該院96年8月21日北醫歷字第09360007313號函
    、96年10月22日北醫歷字第0960009217號函在卷可按（見本
    院卷第45、56頁），準此，原告並未因本件車禍而受有減少
    勞動能力之情形，原告以上肢及下肢殘廢，請求因殘廢而減
    少勞動能力2,592,000元部分，並未舉證以實其說，應予駁
    回。
  2.精神慰籍金部分：原告因本件車禍受有左肩關節脫臼、左足
    第二節節關節脫位等傷害，原告於94年底已見足部變形，足
    部及肩部活動功能受限，仍會疼痛不適宜劇烈運動及局部過
    分負重，有署立醫院96年10月22日北醫歷字第0960009217號
    函在卷可按（見本院卷第56頁），原告為27年5月10日出生
    ，於94年7月17日發生車禍時，已屆67歲高齡，須面對因車
    禍受傷所帶來的痛苦外，妨害其日常生活，並對其心理造成
    重大傷害，影響其終身。本院審酌前開原告受傷情形，及原
    告事發時擔任大樓警衛工作，每月收入約2萬餘元，名下無
    不動產，國小畢業，育有二子，均已成年，被告無工作，為
    家庭主婦，名下無不動產，育有二子均已成年，名下有汽車
    一輛（有稅務電子查們財產所得調件明細表可按，見本院卷
    第22至24頁）等兩造經濟能力、身分、地位等一切情狀，認
    原告所主張之精神慰撫金10萬元為適當，應予准許。
 (三)原告是否與有過失？
 1.按行車速度應依標誌或標線之規定，行駛應注意車前狀況，
   隨時採取必要之安全措施，為道路交通安全規則第93條、第
   94條第3項所明定。原告於檢察官偵查時陳述，因被告出來的
   巷口有一屋角擋住我的視線，被撞之前我沒有看到被告之機
   車等語（見95年度偵字第3705號卷95年4月18日筆錄），原告
   已知行使之交岔路口右側來向有視線障礙，於行經無號誌路
   口，自應隨時採取必要之安全措施，因未注意車前狀況，與
   被告所騎乘之車輛發生碰撞，原告就本件車禍之發生違反前
   開交通安全規則，對於本件車禍之發生，自與有過失，本件
   送請鑑定，台灣省台北縣區車輛行車事故覆議鑑定委員會亦
   同此認定，有該委員會95年4月3日北縣鑑字第09551 80413函
   在卷可按（見95年度偵字第3705號卷內），從而，原告就本
   件車禍之發生與有過失，原告主張並無過失，並非可採。
 2.原告請求賠償金額應予核減部分：按損害之發生或擴大，被
   害人與有過失者，法院得減輕賠償金額或免除之，民法第217
   條定有明文。經查被告就本件車禍之發生固應負過失責任，
   原告亦疏於注意車前狀況致發生本件車禍，然被告自泰山鄉
   ○○街22巷6弄之路口左轉22巷，該22巷路口劃有黃色網狀線
   ，有卷附現場圖及現場照片可按，被告應減速或靜止注意左
   右方向來車，竟貿然左轉，致直行車之原告，閃避不及，而
   發生碰撞，本院因認原告本件車禍之發生應負擔百分之10之
   過失比例。因此，原告所受之損害總計為22萬元（10+12=22
   ）經過失相抵後所得請求之金額19萬8仟元【計算公式：
   22x0.9=19.8 】。
 (四)綜上述，原告本於侵權行為之法律關係，請求被告給付原告
   19萬8仟元，洵屬正當，應予准許，逾此部分之請求，則屬無
   據，應予駁回。
四、本件事證已明，兩造其餘攻擊防禦方法及爭點，核與本件判
    決結果無涉，爰不一一論述。
五、結論：原告之訴為一部有理由，一部無理由，依民事訴訟法
    第385條第1項前段、第79條但書，判決如主文。
中　　華　　民　　國　　96　　年　　12　　月　　11　　日
                  民事第三庭    法　官　徐玉玲
以上正本係照原本作成
如對本判決上訴，須於判決送達後20日內向本院提出上訴狀
中　　華　　民　　國　　96　　年　　12　　月　　11　　日
                    　　　　　　書記官　翁子婷
